---
title: "index"
format: html
editor: visual
---

```{r}
library(tidyverse)
```

```{r}
read_csv(here::here("daten/raw/Cortison_csv.csv"))
read_csv(here::here("daten/raw/Hydrocortison_csv.csv"))
```

# Einleitung

Im Rahmen des Nationalen Fremdstoffuntersuchungs Programm (NFUP) wurden in Proben von tierischen Lebensmitteln die Rückstände von Cortison und Hydrocortison gemessen. Beide Substanzen kommen natürlich in Produkten tierischer Herkunft vor. Für die Substanzen gibt es abgesehen von Milch keine Grenzwerte oder sonstige Beurteilungskriterien.

## Daten

Resultate der im Rahmen des NFUP durchgeführten Messungen durch die Abteilung Tierarzneimittel Analytik des Kantonalen Labors Zürich.

## Analyseziele

Es soll gezeigt werden wie sich die Konzentrationen von Cortison und Hydrocortison in den mehr als 2000 Messungen verteilen.

Gibt es Unterschiede zwischen einzelnen Matrizes? z.B Muskel und Leber

Gibt es Unterschiede zwischen verschiedenen Tierarten? z.B. Rinder und Schweine

# Datenaufbereitung

# Daten Visualisierung
