---
title: "Cortison- und Hydrocortisongehalte in Proben tierischen Ursprungs"
subtitle: "Datenauswertung von im Rahmen des Nationalen Fremdstoffuntersuchungs Programm gemessenen Proben."
date: 12.10.2024
format: 
  html:
    embed-resources: true
    toc: true
    toc-expand: true
editor: visual
author: "Stephan Walker"
editor_options: 
  chunk_output_type: console
lang: de
bibliography: references.bib
---

# Einleitung

Im Rahmen des Nationalen Fremdstoffuntersuchungs Programm (NFUP) wurden in Proben von tierischem Ursprung die Rückstände von Cortison und Hydrocortison gemessen. Die Messung der Substanzen erfolgte mittels Flüssigchromatograghie (LC) gekoppelt mit hochauflösender Massenspektrometrie (HRMS)[@kaufmann2019], [@kaufmann2020]. Dabei wurden zwischen 45 und 200 Tierarzneimittel quantifiziert.

Cortison und Hydrocortison kommen natürlich in Gewebe und Ausscheidungen von Tieren vor, <https://de.wikipedia.org/wiki/Cortison>. Für die Substanzen gibt es ausser für Milch keine Grenzwerte oder sonstige Beurteilungskriterien.

Mit der folgenden Datenanalyse soll gezeigt werden, ob sich von den gemessenen Konzentrationen ein Beurteilungskriterium ableiten lässt oder ob die Substanzen als Positivkontrolle für die Methode verwendet werden können.

Die Daten wurden zwischen 2019 bis 2024 erhoben.

## Analyseziele

Es soll gezeigt werden wie sich die Konzentrationen von Cortison und Hydrocortison in den mehr als 3000 Messungen verteilen.

Gibt es Unterschiede zwischen einzelnen Proben Arten (Matrix)?

Gibt es Unterschiede zwischen verschiedenen Tierarten?

Gibt es Jahreszeitliche Unterschiede?

# Daten

Resultate der im Rahmen des NFUP durchgeführten Messungen durch die Abteilung Tierarzneimittel Analytik des Kantonalen Labors Zürich.

```{r}
#| eval: true
#| echo: true
#| warning: false
#| output: false
library(tidyverse)
library(ggthemes)
library(gt)
```

```{r}
#| eval: true
#| echo: true
#| warning: false
#| output: false
# read_csv2 für ";" geteilte Tabelle
cortison_import <- read_csv2(here::here("daten/raw/Cortison_csv.csv"))
hydrocortison_import <- read_csv2(here::here("daten/raw/Hydrocortison_csv.csv"))
```

# Datenaufbereitung

Daten zusammenführen und Spaltentitel ändern. Die Tierart- und Matrixnamen wurden korrigiert und vereinheitlicht. Alle Messresultate wurden von Text in numerische Werte geändert.

```{r}
#| eval: true
#| echo: true
#| warning: false
#| output: false
# merge mit all = TRUE um auch Proben mit nur einem Resultat in der Tabelle zu behalten
data_merge <- merge(cortison_import, hydrocortison_import, by="ProbenID", all = TRUE)

# Konzentrationen als Zahl(numeric)
data_numeric <- mutate(data_merge,
                           cortison_conc = as.numeric(ResultatResultat.x)) |> 
                  mutate(data_merge,
                           hydrocortison_conc = as.numeric(ResultatResultat.y))

# ware und datum in einer Spalte auch wenn nur ein Wert gefunden                 

data_ware2 <- data_numeric |> 
  mutate(ware = ProbeWare.y)
  
data_ware3 <- data_ware2 |> 
  mutate(ware = case_when(
    ware = is.na(ware) ~ ProbeWare.x,
    .default = ProbeWare.y
  ))
  
data_ware3 |> 
  count(ware)

# ware aufräumen
data_ware_clean <- data_ware3 |> 
  mutate(ware = case_when(
    ware == "Schwein - D\xe4rme" ~ "Schwein - Darm",
    ware == "Kuh - But" ~ "Kuh - Blut",
    ware == "Blut - Kuh" ~ "Kuh - Blut",
    ware == "Blut - Kalb" ~ "Kuh - Blut",
    ware == "Kalb- Blut" ~ "Kalb - Blut",
    ware == "Fisch -Muskel" ~ "Fisch - Muskel",
    ware == "Damhirsch - Muskel" ~ "Zuchtwild - Muskel",
    ware == "Gehege- oder Zuchtschalenwild - Leber" ~ "Zuchtwild - Leber",
    ware == "Kalb -  Blut" ~ "Kalb - Blut", # zwei leerschläge!
    ware == "Kalb-Blut" ~ "Kalb - Blut",
    ware == "Kalb- Muskel" ~ "Kalb - Muskel",
    ware == "Kalbsfleisch" ~ "Kalb - Muskel",
    ware == "Kalb - Urin" ~ "Kalb - Harn",
    ware == "Kuh - Urin" ~ "Kuh - Harn",
    ware == "Kalb- Leber" ~ "Kalb - Leber",
    ware == "Kuh -Blut" ~ "Kuh - Blut",
    ware == "Kuh- Blut" ~ "Kuh - Blut",
    ware == "Kuh-Blut" ~ "Kuh - Blut",
    ware == "Kuh- Leber" ~ "Kuh - Leber",
    ware == "Kuh- Muskel" ~ "Kuh - Muskel",
    ware == "Milchkuh - Blut" ~ "Kuh - Blut",
    ware == "Rind - Kalb - Kuh - Muskel" ~ "Rind - Muskel",
    ware == "Rind / Kalb / Kuh - Blut" ~ "Rind - Blut",
    ware == "Rind / Kalb / Kuh - Harn" ~ "Rind - Harn",
    ware == "Rind / Kalb / Kuh - Leber" ~ "Rind - Leber",
    ware == "Rind / Kalb / Kuh - Urin" ~ "Rind - Harn",
    ware == "Rind Kalb Kuh  - Leber" ~ "Rind - Leber",
    ware == "Rind Kalb Kuh - Leber" ~ "Rind - Leber",
    ware == "Rind - Urin" ~ "Rind - Harn",
    ware == "Rind- Blut" ~ "Rind - Blut",
    ware == "Rind -Blut" ~ "Rind - Blut",
    ware == "Rind- Leber" ~ "Rind - Leber",
    ware == "Rind- Muskel" ~ "Rind - Muskel",
    ware == "Rind-Blut" ~ "Rind - Blut",
    ware == "Rind/Kalb/Kuh - Blut" ~ "Rind - Blut",
    ware == "Rind / Kalb / Kuh - Harn" ~ "Rind - Harn",
    ware == "Rind / Kalb / Kuh - Leber" ~ "Rind - Leber",
    ware == "Rind / Kalb / Kuh - Urin" ~ "Rind - Harn",
    ware == "Rind/Kalb/Kuh - Harn" ~ "Rind - Harn",
    ware == "Rind/Kalb/Kuh - Leber" ~ "Rind - Leber",
    ware == "Rind/Kalb/Kuh - Muskel" ~ "Rind - Muskel",
    ware == "Rind/Kalb/Kuh - Niere" ~ "Rind - Niere",
    ware == "Rind/Kalb/Kuh - Plasma" ~ "Rind - Plasma",
    ware == "Rind/Kalb/Kuh- Blut" ~ "Rind - Blut",
    ware == "Schafe - Leber" ~ "Schaf - Leber",
    ware == "Schafe - Muskel" ~ "Schaf - Muskel",
    ware == "Schafe - Niere" ~ "Schaf - Niere",
    ware == "Schweine - Muskel" ~ "Schwein - Muskel",
    ware == "Stier - Blut" ~ "Rind - Blut",
    ware == "Stier - Harn" ~ "Rind - Harn",
    ware == "Ziegen - Leber" ~ "Ziege - Leber",
    ware == "Ziegen - Muskel" ~ "Ziege - Muskel",
    ware == "Muni - Harn" ~ "Rind - Harn",
    ware == "Muni - Leber" ~ "Rind - Leber",
    ware == "Muni - Muskel" ~ "Rind - Muskel",
    ware == "Ochs - Harn" ~ "Rind - Harn",
    ware == "Ochs - Muskel" ~ "Rind - Muskel",
    ware == "Ochse - Harn" ~ "Rind - Harn",
    ware == "Ochse - Leber" ~ "Rind - Leber",
    .default = ware
  ))
  
data_ware3 |> 
  count(ware)

data_ware_clean |> 
  count(ware)

# ware trennen in tierart und matrix
data_matrix_tierart <- data_ware_clean |> 
  separate(ware, c("tierart","matrix"))

data_matrix_tierart |> 
  count(matrix)

data_matrix_tierart |> 
  count(tierart)
                
# datum zusammenfassen

data_matrix_tierart_datum <- data_matrix_tierart |> 
  mutate(datum = ProbeErhebungsdatum.y)

data_matrix_tierart_datum |> 
  count(datum)

data_matrix_tierart_datum2 <- data_matrix_tierart_datum |> 
  mutate(datum = case_when(
    datum = is.na(datum) ~ ProbeErhebungsdatum.x,
    .default = ProbeErhebungsdatum.y
  ))

data_matrix_tierart_datum2 |> 
  count(datum)

# datum aufräumen

data_matrix_tierart_datum_clean <- data_matrix_tierart_datum2 |> 
  mutate(datum = case_when(
    datum == "25.10.0202 00:00:00" ~ "25.10.2021",
    .default = datum
  ))

data_matrix_tierart_datum_clean |> 
  count(datum)

# Datum formatieren
data_matrix_tierart_date <- data_matrix_tierart_datum_clean |> 
  mutate(datum = as_date(datum, format = "%d.%m.%Y"))


data_matrix_tierart_date |> 
  count(datum)

data_matrix_tierart_date |> 
  glimpse()

# Methode in einer Spalte

data_matrix_tierart_date_meth <- data_matrix_tierart_date |> 
  mutate(methode =  ResultatMethodencode.y)

data_matrix_tierart_date_meth2 <- data_matrix_tierart_date_meth |> 
  mutate(methode = case_when(
    methode = is.na(methode) ~ ResultatMethodencode.x,
    .default = ResultatMethodencode.y
  ))

data_matrix_tierart_date_meth2 |> 
  count(methode)

data_matrix_tierart_date_methnr <- data_matrix_tierart_date_meth2 |> 
  mutate(methode = case_when(
    methode == "Z4044" ~ "EtAc",
    methode == "Z4050" ~ "ACN",
    .default = methode
  ))

data_matrix_tierart_date_methnr |> 
  count(methode)

data_matrix_tierart_date_methnr |> 
  glimpse()
```

Daten in ein aufgeräumtes Datenframe übertragen

```{r}
#| eval: true
#| echo: true
#| warning: false
#| output: false
cortison_tidy <- data_matrix_tierart_date_methnr |> 
  group_by(ProbenID,cortison_conc,hydrocortison_conc,tierart,matrix,datum,methode) |> 
  summarise()
```

```{r}
# Daten exportieren
#| eval: false
#| echo: false
#| warning: false
#| output: false

# write_csv(x = cortison_tidy,
#          "daten/processed/cortison_tidy.csv")
```

Erstellen eines neuen Dataframes mit den bearbeiteten Daten

```{r}
#| eval: true
#| echo: true
#| warning: false
#| output: false
#input_data <- read_csv(here::here("daten/processed/cortison_tidy.csv"))
input_data <- cortison_tidy

glimpse(input_data)
```

### Faktoren

Für eine bessere Übersicht wurden die Daten mit Faktoren sortiert. Es werden zuerst die festen Matrizes dargestellt und dann die flüssigen. Die Tierarten wurden so sortiert das die häufigsten Spezies wie Rind und Schwein zuerst dargestellt werden, die weniger häufig untersuchten Spezies werden unten aufgeführt.

```{r}
#| eval: true
#| echo: true
#| warning: false
#| output: true
# Faktor für weitere verwendung bereitstellen
jahreszeiten <- c("Frühling","Sommer","Herbst","Winter")

matrix_sort <- c("Muskel", "Leber", "Niere", "Darm", "Blut", "Plasma", "Harn")

tierart_sort <- c("Rind", "Kuh", "Kalb", "Schwein", "Huhn", "Truthahn", "Schaf", "Ziege", "Zuchtwild", "Pferd", "Kaninchen", "Fisch")
```

### Datenübersicht

```{r}
#| eval: true
#| echo: true
#| warning: false
#| output: false
ohne_NA <- input_data |> 
  mutate(cortison_low = case_when(
    cortison_conc = is.na(cortison_conc) ~ 0,
    .default = cortison_conc
  )) |> 
  mutate(bg = case_when(
    methode == "EtAc" ~ 0.25,
    methode == "ACN"~ 1
  )) |> 
  mutate(cortison_bg = case_when(
    cortison_low == "0" ~ bg,
    .default = cortison_low
  )) |> 
  mutate(hydrocortison_low = case_when(
    hydrocortison_conc = is.na(hydrocortison_conc) ~ 0,
    .default = hydrocortison_conc
  )) |> 
  mutate(hydrocortison_bg = case_when(
    hydrocortison_low == "0" ~ bg,
    .default = hydrocortison_low
  )) |> 
  mutate(monat = month(datum)) |> 
  mutate(jahreszeit = case_when(
    monat == 3 ~ "Frühling",
    monat == 4 ~ "Frühling",
    monat == 5 ~ "Frühling",
    monat == 6 ~ "Sommer",
    monat == 7 ~ "Sommer",
    monat == 8 ~ "Sommer",
    monat == 9 ~ "Herbst",
    monat == 10 ~ "Herbst",
    monat == 11 ~ "Herbst",
    monat == 12 ~ "Winter",
    monat == 1 ~ "Winter",
    monat == 2 ~ "Winter"
  ))|>
  mutate(jahreszeit_fct = factor(jahreszeit, levels = jahreszeiten)) |> 
  mutate(matrix_fct = factor(matrix, levels = matrix_sort)) |> 
  mutate(tierart_fct = factor(tierart, levels = tierart_sort)) |> 
      # negativ = 1, positiv = 0     
  mutate(cortison_pos = case_when(
    cortison_low == 0 ~ 1,
    .default = 0
  )) |> # negativ = 1, positiv = 0
  mutate(hydrocortison_pos = case_when(
    hydrocortison_low == 0 ~ 1,
    .default = 0))
```

In @tbl-proben sind alle Proben des Datensatzes aufgelistet

```{r}
#| label: tbl-proben
#| tbl-cap: "Proben im Datensatz"
#| warning: false

ohne_NA |> 
  group_by("Tierart" = tierart_fct, "Matrix" = matrix_fct) |> 
  summarise("Anzahl" = n()) |> 
  pivot_wider(names_from = "Matrix", values_from = "Anzahl") |> 
  # nimmt die Gruppierung weg, was das Aussehen der gt Tabelle beeinflusst
  ungroup() |> 
  # entfernt Tierart Überschrift, fügt vertikale fette Linie hizu
  gt(rowname_col = "Tierart") |> 
  # definiert einen Spanner (Titel) für die ausgewählten Variablen
  tab_spanner(
    label = "Matrix",
    columns = Muskel:Darm
  ) |> 
  # Setzt Dashes für NAs
  fmt_missing(columns = everything(), missing_text = "–") |> 
  # Macht Matrix bold
  tab_style(
    style = cell_text(weight = "bold"),
    locations = cells_column_spanners()
  ) |> 
  # Macht die Spaltennamen bold
  tab_style(
    style = cell_text(weight = "bold"),
    locations = cells_column_labels()
  ) 

```

In @fig-probenNFUPbar sind alle Proben des Datensatzes dargestellt.

```{r}
#| label: fig-probenNFUPbar
#| fig-cap: "Proben im Datensatz Säulendiagram"
#| warning: false


anzahl_matrix_tierart <- ohne_NA |> 
  group_by(tierart_fct) |> 
  count(matrix_fct)

ggplot(anzahl_matrix_tierart, mapping = aes(
  x = tierart_fct,
  y = n,
  fill = matrix_fct
))+
  geom_col()+
  geom_text(aes(label = n), 
    position = position_stack(vjust = 0.5),
    na.rm = TRUE,
    check_overlap = TRUE,
    size = 3)+
  theme(axis.text.x = element_text(angle = 90, vjust = 0.5, hjust=1))+
  xlab("Tierart")+
  ylab("Anzahl Proben")+
  labs(
    title = "Tierart und Matrix der Proben",
    fill = "Matrix"
  )
```

### Bestimmungsgrenze

Werte unterhalb der Bestimmungsgrenze können zwischen 0 µg/kg und der Bestimmungsgrenze liegen. Die verwendeten Methoden haben die Bestimmungsgrenze 0.25 µg/kg bzw. 1 µg/kg.

Wie stark verändern sich die Durchschnittswerte, wenn Proben ohne nachweisbare Cortison oder Hydrocortisonwerte (\< Bestimmungsgrenze) mit dem Wert 0 oder dem Wert an der Bestimmungsgrenze zur Berechnung verwendet werden?

```{r}
#| label: tbl-Tabellelowbg
#| tbl-cap: "Veränderung des mittleren Gehaltes bei verwendung der Bestimmungsgrenze anstelle von 0"
#| eval: true
#| echo: true
#| warning: false


ohne_NA |>
  group_by("Matrix" = matrix_fct) |> 
  summarise("Proben mit Cortison <BG [%]" = round(sum(cortison_pos)/n()*100,1),"Mittelwert Cortison <BG = 0 [µg/kg]" = round(mean(cortison_low),1),"Mittelwert Cortison <BG = BG [µg/kg]" = round(mean(cortison_bg),1), "Abweichung Mittelwert Cortison [%] [µg/kg]" = round((mean(cortison_bg)-mean(cortison_low))/mean(cortison_bg)*100,1),"Proben mit Hydrocortison <BG [%]" = round(sum(hydrocortison_pos)/n()*100,1),"Mittelwert Hydrocortison <BG = 0 [µg/kg]" = round(mean(hydrocortison_low),1),"Mittelwert Hydrocortison <BG = BG [µg/kg]" = round(mean(hydrocortison_bg),1), "Abweichung Mittelwert Hydrocortison [%]" = round((mean(hydrocortison_bg)-mean(hydrocortison_low))/mean(hydrocortison_bg)*100,1)) |> 
  gt() |> 
tab_style(
    style = cell_text(weight = "bold", size = "small"),
    locations = cells_column_labels()
  ) 

```

### Untergruppen erstellen

```{r}
#| eval: true
#| echo: true
#| warning: false
#| output: false
leber <- filter(ohne_NA, matrix == "Leber")

niere <- filter(ohne_NA, matrix == "Niere")

muskel <- filter(ohne_NA, matrix == "Muskel")

harn <- filter(ohne_NA, matrix == "Harn")

schwein <- filter(ohne_NA, tierart == "Schwein")

rinder <- filter(ohne_NA, tierart == "Rind" | tierart == "Kuh" | tierart == "Kalb")

schweine_muskel <- filter(schwein, matrix == "Muskel")

muskel_ohne_minor <- filter(muskel, tierart == "Rind"  | tierart == "Kuh" | tierart == "Kalb" | tierart == "Schwein")

harn_ohne_minor <- filter(harn, tierart == "Rind"  | tierart == "Kuh" | tierart == "Kalb" | tierart == "Schwein")

alle_matrizes_ohen_minor <- filter(ohne_NA,tierart == "Rind"  | tierart == "Kuh" | tierart == "Kalb" | tierart == "Schwein")
```

# Ergebnisse

In den gemessenen Proben zeigen sich grosse Unterschiede zwischen den einzelnen Messungen. Die Gehalte an Cortison und Hydrocortison sind teilweise unterhalb der Bestimmungsgrenze, die Maximalwerte sind 2887 µg/l Cortison und 3940 µg/l Hydrocortison in Harnproben.

Weiter konnte auch gezeigt werden das sich Gehalte zwischen den Matrizes stark unterscheiden (Siehe @fig-matrixboxcort und @fig-matrixboxhydrocort). Es fällt auf das Cortison vorwiegend in der Matrix Niere und Harn vorkommt, während Hydrocortison in allen Matrizes zu finden ist wobei die Gehalte in der Leber tiefer waren.

Zwischen den Tierarten wurde nur die Matrix Muskel verglichen da von den meisten Tieren nur diese Matrix beprobt wurde (Siehe @fig-tierartboxcort und @fig-tierartboxhydrocort). Dabei hat sich gezeigt, dass bei Schweinen und Fischen höhere Mengen an Cortison gefunden werden, während bei Tieren der Rindergattung nur wenige Proben Werte über der Bestimmungsgrenze aufweisen. In 99 % aller Muskelproben wurde Hydrocortison nachgewiesen (Siehe @tbl-TblHydrocortisonMatrix).

### Matrix

Es wurden nur die Daten von Tieren der Rindergattung und Schweinen für die Visualisierung verwendet, da von den anderen Tierarten nicht alle Matrizes beprobt wurden.

#### Cortison

```{r}
#| label: tbl-TblCortisonMatrix
#| tbl-cap: "Cortisongehalte in verschiedenen Matrizes"
#| eval: true
#| echo: true
#| warning: false


ohne_NA |> 
  group_by("Matrix" = matrix_fct) |> 
  summarise("Anzahl Proben" = n(),"Resultate < BG [%]" = round((sum(cortison_pos/n()))*100,0),"Mittelwert [µg/kg]" = round(mean(cortison_low),0),"Standard Abweichung [µg/kg]" = round(sd(cortison_low),0),"höchster Wert [µg/kg]" = max(cortison_low)) |> 

  gt() |> 
   tab_footnote(
    footnote = "Anteil der Proben bei welchen kein Cortison bestimmt werden konnte.",
    locations = cells_column_labels("Resultate < BG [%]"))



```

```{r}
#| label: fig-matrixboxcort
#| fig-cap: "Boxplot der Gehalte an Cortison in verschiedenen Matrizes"
#| eval: true
#| echo: true
#| warning: false

ggplot(alle_matrizes_ohen_minor, mapping = aes(
  x = matrix_fct,
  y = cortison_low,
  fill = matrix_fct
))+
    geom_boxplot(outlier.shape = 1) +
  theme_minimal()+
  theme(axis.text.x = element_text(angle = 90, vjust = 0.5, hjust=1),
        legend.position = "none")+
  ylim(c(0,40))+
  xlab("Tierart")+
  ylab("Gehalt [µg/kg]")+
  labs(
    title = "Cortison Gehalte",
    subtitle = "in µg/kg"
    )+
  facet_wrap(~tierart_fct)
```

#### Hydrocortison

```{r}
#| label: tbl-TblHydrocortisonMatrix
#| tbl-cap: "Hydrocortisongehalte in verschiedenen Matrizes"
#| eval: true
#| echo: true
#| warning: false

ohne_NA |> 
  group_by("Matrix" = matrix_fct) |> 
  summarise("Anzahl Proben" = n(),"Resultate < BG [%]" = round((sum(hydrocortison_pos/n()))*100,0),"Mittelwert [µg/kg]" = round(mean(hydrocortison_low),0), "Standard Abweichung" = round(sd(hydrocortison_low),0),"höchster Wert [µg/kg]" = max(hydrocortison_low)) |> 
  gt()|> 
   tab_footnote(
    footnote = "Anteil der Proben bei welchen kein Hydrocortison bestimmt werden konnte.",
    locations = cells_column_labels("Resultate < BG [%]"))
```

```{r}
#| label: fig-matrixboxhydrocort
#| fig-cap: "Boxplot der Gehalte an Hydrocortison in verschiedenen Matrizes"
#| eval: true
#| echo: true
#| warning: false

ggplot(alle_matrizes_ohen_minor, mapping = aes(
  x = matrix_fct,
  y = hydrocortison_low,
  fill = matrix_fct
))+
    geom_boxplot(outlier.shape = 1) +
  theme_minimal()+
  theme(axis.text.x = element_text(angle = 90, vjust = 0.5, hjust=1),
        legend.position = "none")+
  ylim(c(0,40))+
  xlab("Tierart")+
  ylab("Gehalt [µg/kg]")+
  labs(
    title = "Hydrocortison Gehalte",
    subtitle = "in µg/kg"
    )+
  facet_wrap(~tierart_fct)


```

#### Hydrocortison in Muskelproben von Tieren der Rindergattung und Schweinen

```{r}
#| label: fig-muskelhisthydrocort
#| fig-cap: "Histogramm der Gehalte an Hydrocortison in Muskel"
#| eval: true
#| echo: true
#| warning: false


ggplot(muskel_ohne_minor, mapping = aes(
  x = hydrocortison_low,
))+
  geom_histogram(binwidth = 1)+
  theme_minimal()+
  xlab("Hydrocortison [µg/kg]")+
  ylab("Anzahl Proben")+
  labs(title = "Hydrocortison in Muskel",
       subtitle = "Binbreite = 1 µg/kg")
```

```{r}
#| label: tbl-muskelhydrocort
#| tbl-cap: "Gehalte an Hydrocortison in Muskel"
#| eval: true
#| echo: true
#| warning: false


muskel_ohne_minor |> 
  group_by(tierart) |> 
  summarise("Anzahl Proben" = n(),"Anzahl Proben <BG" = sum(hydrocortison_pos),"Median [µg/kg]" = median(hydrocortison_low), "höchster Wert [µg/kg]" = max(hydrocortison_low), "rel. Standardabweichung [%]" = round(sd(hydrocortison_low)/mean(hydrocortison_low)*100)) |> 
  gt()
```

### Tierart

#### Cortison

```{r}
#| label: tbl-TblCortisontiermuskel
#| tbl-cap: "Cortisongehalte in Muskel von verschiedenen Tierarten"
#| eval: true
#| echo: true
#| warning: false


muskel |> 
  group_by("Tierart" = tierart_fct) |> 
  summarise("Anzahl Proben" = n(),"Resultate < BG [%]" = round((sum(cortison_pos/n()))*100,0),"Mittelwert [µg/kg]" = round(mean(cortison_low),0),"Standard Abweichung [µg/kg]" = round(sd(cortison_low),0),"höchster Wert [µg/kg]" = max(cortison_low)) |> 

  gt() |> 
   tab_footnote(
    footnote = "Anteil der Proben bei welchen kein Cortison bestimmt werden konnte.",
    locations = cells_column_labels("Resultate < BG [%]"))


```

```{r}
#| label: fig-tierartboxcort
#| fig-cap: "Boxplot der Gehalte an Cortison in Muskel"
#| eval: true
#| echo: true
#| warning: false

ggplot(muskel, mapping = aes(x = tierart_fct,
                             y = cortison_low,
                             fill = tierart_fct))+
   geom_boxplot(outlier.shape = 1) +
  theme_minimal()+
  theme(axis.text.x = element_text(angle = 90, vjust = 0.5, hjust=1),
        legend.position = "none")+
  ylim(c(0,15))+
  xlab("Tierart")+
  ylab("Gehalt [µg/kg]")+
  labs(
    title = "Cortison Gehalte in Muskel",
    subtitle = "in µg/kg"
    )
```

#### Hydrocortison

```{r}
#| label: tbl-TblHydrocortisontiermuskel
#| tbl-cap: "Hydrocortisongehalte in Muskel von verschiedenen Tierarten"
#| eval: true
#| echo: true
#| warning: false


muskel |> 
  group_by("Tierart" = tierart_fct) |> 
  summarise("Anzahl Proben" = n(),"Resultate < BG [%]" = round((sum(hydrocortison_pos/n()))*100,0),"Mittelwert [µg/kg]" = round(mean(hydrocortison_low),0),"Standard Abweichung [µg/kg]" = round(sd(hydrocortison_low),0),"höchster Wert [µg/kg]" = max(hydrocortison_low)) |> 

  gt() |> 
   tab_footnote(
    footnote = "Anteil der Proben bei welchen kein Hydrocortison bestimmt werden konnte.",
    locations = cells_column_labels("Resultate < BG [%]"))


```

```{r}
#| label: fig-tierartboxhydrocort
#| fig-cap: "Boxplot der Gehalte an Hydrocortison in Muskel"
#| eval: true
#| echo: true
#| warning: false


ggplot(muskel, mapping = aes(x = tierart_fct,
                             y = hydrocortison_low,
                             fill = tierart_fct))+
   geom_boxplot(outlier.shape = 1) +
  theme_minimal()+
  theme(axis.text.x = element_text(angle = 90, vjust = 0.5, hjust=1),
        legend.position = "none")+
  ylim(c(0,40))+
  xlab("Tierart")+
  ylab("Gehalt [µg/kg]")+
  labs(
    title = "Hydrocortison Gehalte in Muskel",
    subtitle = "in µg/kg"
    )
```

### Saisonale Unterschiede

```{r}
#| label: fig-jahreszeitboxmuskel
#| fig-cap: "Boxplot Hydrocortison in Muskel nach Jahreszeit"
#| eval: true
#| echo: true
#| warning: false


ggplot(muskel_ohne_minor, mapping = aes(
  x = jahreszeit_fct,
  y = hydrocortison_low,
  fill = jahreszeit_fct
))+
    
  geom_boxplot(outlier.shape = 1)+
  facet_wrap(~tierart_fct)+
  theme_minimal()+
  ylim(c(0,40))+
  xlab("Jahreszeit")+
  ylab("Gehalt [µg/kg]")+
  labs(
    title = "Jahreszeitliche Unterschiede von Hydrocortison Gehalten",
    subtitle = "in Muskel"
    )+
  theme(legend.position = "none")
```

```{r}
#| label: fig-jahreszeitboxharn
#| fig-cap: "Boxplot Hydrocortison in Harn nach Jahreszeit"
#| eval: true
#| echo: true
#| warning: false


ggplot(harn_ohne_minor, mapping = aes(
  x = jahreszeit_fct,
  y = hydrocortison_low,
  fill = jahreszeit_fct
))+
    
  geom_boxplot(outlier.shape = 1)+
  facet_wrap(~tierart_fct)+
  theme_minimal()+
  ylim(c(0,40))+
  xlab("Jahreszeit")+
  ylab("Gehalt [µg/l]")+
  labs(
    title = "Jahreszeitliche Unterschiede von Hydrocortison Gehalten",
    subtitle = "in Harn"
    )+
  theme(legend.position = "none")
```

# Schlussfolgerung

Zwischen den verschiedenen Matrizes gibt es teilweise grosse Unterschiede (Siehe @tbl-TblCortisonMatrix und @tbl-TblHydrocortisonMatrix). In Nieren wurden hohe Werte Cortison gemessen dafür weniger Hydrocortison. In Lebern wurden nur wenig Cortison und Hydrocortison gefunden. In den meisten Muskelproben wurde Hydrocortison nachgewiesen (Siehe @tbl-muskelhydrocort).

Die Menge an gefundenem Cortison und Hydrocortison scheint von der Tierart abhängig zu sein (Siehe @fig-tierartboxcort und @fig-tierartboxhydrocort). In Muskelproben von Schweinen wird deutlich mehr Cortison gemessen als in Proben von Tieren der Rindergattung. Auch in Fischmuskel wurde mehr Cortison gemessen jedoch ist die Probenanzahl von 20 zu klein um eine Aussage zutreffen.

Eine Jahreszeitliche Abhängigkeit der Hydrocortison Werte konnte nicht eindutig gezeigt werden (Siehe @fig-jahreszeitboxmuskel und @fig-jahreszeitboxharn). Die gefundenen Unterschiede sind eher gering und von den Schweinen wurden keine Harnproben im Herbst erhoben.

### Cortison und Hydrocortison als Methodenkontrolle

Aufgrund des natürlichen Vorkommens von Cortison und Hydrocortison bietet sich die Möglichkeit diese Substanzen für die Kontrolle der Analysemethode zu verwenden.

In Muskelproben von Säugetieren wurden in 99 % aller Proben, Hydrocortison über der Bestimmungsgrenze gemessen (Siehe @fig-muskelhisthydrocort). Muskelproben, welche kein Hydrocortison enthalten sollten genau geprüft und gegebenenfalls nochmals gemessen werden.

### **Beurteilungskriterien**

Aufgrund der hohen Streuung innerhalb der einzelnen Matrizes und zwischen den verschiedenen Tierarten kann nach erster Analyse der Daten noch kein Beurteilungskriterium abgeleitet werden. Weiter müssten genauere Angaben zu den einzelnen Tieren (Alter, Geschlecht, Ernährung, Gesundheit usw.) vorhanden sein, um Abweichungen zu erklären. Es ist jedoch angebracht sehr tiefe (\< Bestimmungsgrenze) und sehr hohe Werte, z.B mehr als 100 µg/kg in Muskel, näher zu untersuchen.

```{r}
#| eval: false
#| echo: false
#| warning: false


ohne_NA |> 
  group_by(matrix_fct) |>
  summarise(max(cortison_low))

ohne_NA |> 
  group_by(matrix_fct) |>
  summarise(max(hydrocortison_low))

leber |> 
  group_by(tierart_fct) |> 
  summarise(max(hydrocortison_low),max(cortison_low))

cortison_tidy |>
  groups()
  
```

### Literaturverzeichnis
